臺灣苗栗地方法院刑事判決　　　　　　　 98年度訴字第877號
公　訴　人　臺灣苗栗地方法院檢察署檢察官
被　　　告　謝玉貞
指定辯護人　本院公設辯護人蔡文亮
上列被告因偽造有價證券等案件，經檢察官提起公訴（98年度偵
字第5831號），本院判決如下：
    主  文
謝玉貞犯偽造有價證券罪，處有期徒刑年陸月，如附表一所示
之支票共玖拾貳張，均沒收；又犯如附表三所示之各罪，各處如
附表三所示之刑。應執行有期徒刑肆年，如附表一所示之支票共
玖拾貳張，均沒收。
其餘被訴業務侵占部分，均無罪。
    事  實
一、謝玉貞自民國93年1 月9 日起，擔任「東鉅股份有限公司」
    （下稱東鉅公司，址設在苗栗縣銅鑼鄉中平村12鄰157-2 號
    ）之會計，負責公司帳簿登記及應收、應付帳款等票據事務
    之處理，並保管公司空白支票簿及存款簿，為從事業務之人
    。詎謝玉貞竟意圖供行使之用，基於偽造有價證券之單一接
    續犯意，於如附表一所示之時間，在東鉅公司內，利用職務
    上保管公司支票簿之機會，在如附表一所示之各該空白支票
    上盜蓋相似於東鉅公司董事長李欣華印鑑章之私章，並持其
    所有東鉅公司辦公室之備用鑰匙，私自開啟總經理葉東維（
    另經檢察官為不起訴處分）之辦公桌抽屜，竊取其印章盜蓋
    於各該空白支票，偽造如附表一所示票號、金額之支票共92
    張，並將偽造完成之支票交予如附表一所示不知情之兌領人
    予以貼現借款而行使之，嗣各該兌領人即將貼現之金額匯入
    東鉅公司之帳戶內。詎謝玉貞嗣為投資期貨、股票及家用，
    竟另行起意，分別基於意圖為自己不法所有之業務侵占犯意
    ，於如附表二編號23、31、98、107 、109 、112 、113 、
    116 號（共8 筆，編入附表三中，下稱附表三）所示之時間
    ，自東鉅公司之帳戶內領出如附表三所示之金額後，即易持
    有為所有，將之侵占入己（共計7 次；其中附表三編號6 、
    7 係基於單一接續犯意而為之），侵占之金額共計新臺幣（
    下同）273 萬元。嗣經東鉅公司人員發覺，始悉上情。
二、案經東鉅公司（法定代理人李欣華）委由陳淑芬、鄭至量律
    師訴請臺灣苗栗地方法院檢察署檢察官偵查起訴。
    理  由
壹、有罪部分：
一、證據能力部分：
  (一)按被告以外之人於審判外之言詞或書面陳述，除法律有規定
    者外，不得作為證據；被告以外之人於審判外之陳述，雖不
    符第159 條之1 至第159 條之4 之規定，而經當事人於審判
    程序同意作為證據，法院審酌該言詞陳述或書面陳述作成時
    之情況，認為適當者，亦得為證據；當事人、代理人或辯護
    人於法院調查證據時，知有第159 條第1 項不得為證據之情
    形，而未於言詞辯論終結前聲明異議者，視為有前項之同意
    ，刑事訴訟法第159 條第1 項、第159 條之5 分別定有明文
    。又當事人同意或有同條第2 項依法視為同意某項傳聞證據
    作為證據使用者，實質上即表示有反對詰問權之當事人已放
    棄其反對詰問權，如法院認為適當，不論該傳聞證據是否具
    備刑事訴訟法第159 條之1 至第159 條之4 所定情形，均容
    許作為證據（最高法院97年台上字第6715號判決意旨參照）
    。經查：本件下列所引即被告謝玉貞（下稱被告）以外之人
    之審判外陳述（含言詞及書面陳述），本院於審理中均一一
    踐行「告以要旨」程序，而檢察官、被告及辯護人在知悉上
    開證據係審判外陳述之情形下，對於各該審判外之陳述，均
    分別表示「沒有意見」，或僅就證據之證明力為爭執，並未
    於言詞辯論終結前就證據能力聲明異議（見本院卷(三)第168
    至176 頁背面）；而本院審酌該等陳述作成時之情況，認為
    其證據之取得過程並無瑕疵，且與待證事實具有關連性，證
    明力非明顯過低，而具適當性，是自均有證據能力。
  (二)又卷附偽造之92張支票影本、中國農民銀行「李欣華」存款
    印鑑卡原本及合作金庫銀行綜合活期（儲蓄）存款取款憑條
    原本（詳如下二、(一)6.9.所示），係以物件之存在及其呈現
    之狀態為證據，屬於物證，應無傳聞法則之適用。其等均非
    實施刑事訴訟程序之公務員因違背法定程序而取得，且與待
    證事實具有關連性，是自亦有證據能力。
二、認定犯罪事實所憑之證據及理由：
  (一)上開事實，業據被告於偵查中及本院中坦承不諱（見98年他
    字第433 號影卷，下稱433 號他卷，第40至41、179 至183
    頁；本院卷(一)第49至50、131 頁背面、133 頁；本院卷(二)第
    16頁背面、99頁背面；本院卷(三)第48、170 、173 頁背面、
    175 頁），並有下列證據足資佐證：
  1.證人葉東維於警詢、偵查中及本院中之證述（見433 號他卷
    第18至19、39頁；本院卷(二)第18至30頁）。
  2.證人即告訴人李欣華於偵查中及本院中之證述（見433 號他
    卷第39頁、41頁及其背面；本院卷(一)第131 頁背面至132 頁
    背面；本院卷(二)第32頁背面至34頁背面、100 頁；本院卷(三)
    第48至49、109 至110 、124 頁背面至125 頁）。
  3.合作金庫銀行北苗栗分行留存之「李欣華」印鑑字樣（見43
    3 號他卷11頁）。
  4.被告盜蓋之「李欣華」印章字樣（見433 號他卷第12頁）。
  5.苗栗縣政府營利事業登記證（東鉅公司）（見433 號他卷第
    27 頁 ）。
  6.偽造之92張支票影本（見98年他字第556 號影卷，下稱556
    號他卷，第35至36頁；銀行卷【未編頁碼】；本院卷(二)第12
    7 頁證物存置袋內光碟；本院卷(三)第164 頁）。
  7.東鉅公司銀行帳戶資金異常提領明細表（即附表二編號23、
    31、98、107 、109 、112 、113 、116 號部分，見本院卷
    (二)第148 至150 頁【另編入附表三中】）。
  8.被告庭呈之129 筆款項流向明細表（其中以螢光筆標明「待
    查」部分為被告自承業務侵占之款項）（見本院卷(三)第54至
    56頁）。
  9.中國農民銀行「李欣華」存款印鑑卡原本及97年9 月22日、
    97年10月9 日、97年12月10日、97年12月17日、97年12月19
    日、97年12月30日（30萬及50萬元各1 張）、98年1 月12日
    合作金庫銀行綜合活期（儲蓄）存款取款憑條原本（見本院
    卷(三)第151 頁證物袋內資料）。
  (二)綜上所述，上開卷證資料互核均大致相符，足認被告之自白
    與事實相符。本件事證明確，被告之犯行堪以認定，應依法
    論科。
三、論罪科刑：
    核被告(1)如附表一所為，係犯刑法第201 第1 項之偽造有價
    證券罪；(2)如附表三所為，均係犯刑法第336 條第2 項之業
    務侵占罪。被告偽造上開支票而復持以行使，其行使行為吸
    收於偽造行為之中，祇應論以偽造有價證券罪，且有價證券
    內所蓋之印文，為構成證券之一部，亦應包括於偽造有價證
    券罪之內，而不另論罪（最高法院31年上字第88號判例意旨
    參照）。被告先後偽造如附表一所示之92張支票，均係基於
    單一接續之犯意，於密切接近之時間及同地實施，侵害同一
    之法益，各行為之獨立性極為薄弱，依一般社會健全觀念，
    在時間差距上，難以強行分開，在刑法評價上，均應視為數
    個舉動之接續施行，合為包括之一行為予以評價，較為合理
    ，屬接續犯，而論以包括之一罪（公訴人亦請求此部分論以
    包括一罪，見起訴書第2 頁）。另被告先後侵占如附表三編
    號6 、7 所示之款項，亦係基於單一接續之犯意，於密切接
    近之時間，侵害同一之法益，屬接續犯，而應論以包括之一
    罪。被告所犯上開偽造有價證券罪（1 罪）及業務侵占罪（
    7 罪）等數罪，犯意各別，行為互殊，應予分論併罰。爰審
    酌被告上開所為，妨害經濟交易之安全及信用性，且漠視東
    鉅公司及相關人等之權益，並破壞從事業務之人應本之忠實
    誠信關係，所為實不足取，併兼衡其犯後始終坦承偽造有價
    證券犯行，且嗣亦能坦承如附表三所示之業務侵占犯行，態
    度尚可，暨其前無犯罪前科，素行尚佳（有臺灣高等法院被
    告前案紀錄表1 份在卷可稽）、犯罪之動機、手段、目的、
    犯罪所得之多寡、迄未與東鉅公司達成和解及公訴人請求定
    應執行刑為4 年（見本院卷(三)第176 頁）等一切情狀，分別
    量處如主文所示之刑，並定其應執行之刑，以示儆懲。至如
    附表一所示被告之偽造支票共92張，係偽造之有價證券，不
    問屬於被告與否，均應依刑法第205 條之規定，宣告沒收。
貳、無罪部分：
一、公訴意旨另略以：被告謝玉貞自93年1 月9 日起，擔任東鉅
    公司之會計，負責公司帳簿登記及應收、應付帳款等票據事
    務之處理，並保管公司空白支票簿及存款簿，為從事業務之
    人。詎被告竟基於業務侵占之犯意，於如附表一所示之時間
    ，偽造如附表一所示票號、金額之支票共92張，並將偽造完
    成之支票交予如附表一所示不知情之兌領人予以貼現借款而
    行使之，嗣各該兌領人將貼現之金額匯入東鉅公司之帳戶內
    後，再由謝玉貞自行提領，將之侵占入己，侵占之金額共計
    42,785,581元（即起訴書所載金額45,515,581元扣除附表三
    所示之273 萬元【即本院上開認定有罪部分】。因認被告此
    部分亦涉有刑法第336 條第2 項之業務侵占罪嫌。
二、按犯罪事實應依證據認定之，無證據不得認定犯罪事實；不
    能證明被告犯罪者，應諭知無罪之判決，刑事訴訟法第154
    條第2 項、第301 條第1 項分別定有明文。又(一)認定不利於
    被告之事實，須依積極證據，苟積極證據不足為不利於被告
    事實之認定時，即應為有利於被告之認定，更不必有何有利
    之證據；(二)認定犯罪事實應依證據，為刑事訴訟法所明定，
    故被告否認犯罪事實所持之辯解，縱屬不能成立，仍非有積
    極證據足以證明其犯罪行為，不能遽為有罪之認定；(三)事實
    之認定，應憑證據，如未能發現相當證據，或證據不足以證
    明，自不能以推測或擬制之方法，以為裁判基礎；(四)認定犯
    罪事實所憑之證據，雖不以直接證據為限，間接證據亦包括
    在內，然而無論直接或間接證據，其為訴訟上之證明，須於
    通常一般之人均不致有所懷疑，而得確信其為真實之程度者
    ，始得據為有罪之認定，倘其證明尚未達到此一程度，而有
    合理之懷疑存在時，即應諭知無罪之判決；(五)檢察官對於起
    訴之犯罪事實，應負提出證據及說服之實質舉證責任，倘其
    所提出之證據，不足為被告有罪之積極證明，或其指出證明
    之方法，無從說服法院以形成被告有罪之心證，基於無罪推
    定之原則，自應為被告無罪判決之諭知；(六)為貫徹無罪推定
    原則，檢察官對於被告之犯罪事實，應負實質舉證責任。刑
    事訴訟法修正後第161 條第1 項規定「檢察官就被告犯罪事
    實，應負舉證責任，並指出證明之方法」，明訂檢察官舉證
    責任之內涵，除應盡「提出證據」之形式舉證責任外，尚應
    「指出其證明之方法」，用以說服法院，使法官「確信」被
    告犯罪構成事實之存在；此「指出其證明之方法」，應包括
    指出調查之途徑，與待證事實之關聯及證據之證明力等事項
    。倘檢察官所提出之證據，不足為被告有罪之積極證明，或
    其指出證明之方法，無法說服法院以形成被告有罪之心證者
    ，應貫徹無罪推定原則，為無罪之判決（最高法院30年上字
    第816 號、30年上字第1831號、40年台上字第86號、76年台
    上字第4986號、92年台上字第128 號判例、100 年度第4 次
    刑事庭會議決議意旨參照）。
三、公訴意旨認被告涉犯上開業務侵占罪嫌，無非以：(一)證人即
    東鉅公司董事長李欣華及同案被告葉東維之證述；及(二)東鉅
    公司自97年1 月至98年2 月止，於合作金庫銀行活期存款帳
    戶0000-000-00000號，及合作金庫銀行之支票存款帳戶0000
    -000-00000-0帳號之交易明細表等，為其論據。訊據被告堅
    決否認有何公訴意旨所指此部分之業務侵占犯行，辯稱：伊
    沒有自行提領，都是由李欣華、葉東維開提款單讓伊去提領
    ，除上開伊承認如附表三所示之273 萬元外，領得的錢都是
    作為公司經營資金使用，要支付貨款，伊沒有挪用等語。
四、經查：
  (一)本件公訴人雖指稱被告涉有上開業務侵占之罪嫌，然公訴人
    於起訴書中對於被告究係各於何時間、侵占多少款項、侵占
    之款項流向何處等節，均未有所交待、說明，僅籠統謂「謝
    玉貞自行提領，將之侵占入己」等語，並敘明其侵占之總金
    額（45,515,581元）而已，核其起訴之犯罪事實可謂並非具
    體、特定，此情已有未恰。其後，本院為釐清起訴範圍，乃
    指定調解，並由告訴人與被告進行對帳，告訴人始出具如附
    表二所示之「謝玉貞案東鉅公司銀行帳戶資金異常提領明細
    表」1 份（見本院卷(二)第137 頁背面至150 頁），而公訴人
    見此，亦始將其起訴之犯罪事實具體、特定，限縮於如附表
    二所示之129 筆異常提領之款項（總金額為44,520,709元）
    ，並更正起訴犯罪事實為「被告係於如附表二所示之時間，
    偽造李欣華、葉東維名義之取款憑條，詐領東鉅公司之存款
    」，且更正被告涉犯法條為刑法第216 、210 條、第339 條
    第1 項之行使偽造文書及詐欺取財罪嫌（見本院卷(三)第108
    頁背面）。
  (二)惟按：(1)「刑法上所謂侵占罪，以被侵占之物先有法律或契
    約上之原因在其持有中者為限，否則不能成立侵占罪。」（
    最高法院52年台上字第1418號判例意旨參照）；(2)「業務侵
    占罪之成立，以因執行業務而持有他人之物為前提，必行為
    人先合法持有他人之物，而於持有狀態繼續中，擅自處分，
    或易持有為所有之意思，而逕為所有人之行為，始克相當。
    倘其持有之初，係出於非法方法，即非合法持有，除應視其
    非法行為之態樣，分別成立相關罪名外，無成立業務侵占罪
    之餘地。原判決認定，上訴人盜用呂○○之印章用以偽造呂
    ○○名義之取款憑條，盜領呂○○之存款，如果無訛。則上
    訴人自始即以偽造文書之手段，非法取得他人之金錢；並非
    因執行業務先合法持有他人之金錢，而於持有狀態繼續中，
    予以侵占。原判決竟認上訴人以偽造文書之方法，盜領他人
    之存款，並將所盜領之金錢全數侵占入己，構成侵占罪，自
    有適用法則不當之違誤。」（最高法院90年度台上字第1114
    號判決意旨參照）；(3)「刑法上之詐欺罪與侵占罪，雖同屬
    侵害財產法益之犯罪，然侵占罪係以行為人先持有他人之物
    ，嗣變易其原來之持有意思而為不法所有之意思，予以侵占
    為構成要件；而詐欺罪係以行為人原未持有他人之物，因意
    圖不法所有，施用詐術手段使人陷於錯誤而交付財物為構成
    要件。兩者在行為人犯罪過程中，何時起意犯罪及其犯罪之
    方法均有差異，其社會基本事實難謂具有同一性。... 乃原
    審逕就未經起訴之侵占部分，自行認定事實加以裁判，並變
    更起訴法條，論處被告侵占罪刑，揆諸上開說明，自有未受
    請求之事項予以判決之違背法令。」、「查本件檢察官起訴
    之偽造文書與詐欺罪部分，與被告侵占罪部分，其構成要件
    有別，蓋侵占罪以合法持有他人之物為前提，而詐欺即以詐
    術非法取得他人之財物，二者之基本社會事實不同，自無同
    一性可言，當非同一案件... 」（最高法院86年度台非字第
    343 號判決、89年度台上字第6405號意旨參照；不同見解，
    最高法院97年度台非字第375 號判決意旨參照）。是依上開
    說明，可知業務侵占罪與詐欺罪乃屬不能兩立之犯罪構成要
    件，且此二罪間得否變更起訴法條，尚且存有法律解釋上之
    爭議，更遑論業務侵占罪與偽造文書罪，此二罪間根本不具
    犯罪構成要件之共通性，殊難認得以逕行變更起訴法條。準
    此，公訴人所為上開更正起訴犯罪事實及涉犯法條之舉，是
    否適法，即存有疑義。然而，公訴人嗣於本院審理程序之末
    ，因見附表二所指涉之各該取款憑條上印文是否為「真正」
    乙節，經本院送鑑定後仍無法確認（詳下(四)所述），乃又再
    次更正被告涉犯法條回復為起訴書所載之業務侵占罪嫌（見
    本院卷(三)第171 頁背面），益徵公訴人本身對其所舉證據是
    否已足以證明被告所為係涉犯偽造文書及詐欺罪嫌乙節，並
    無把握，再參以本件得否變更起訴法條為偽造文書及詐欺罪
    ，本即存有疑義（已如前述），是綜上所述，本件本院之審
    判範圍，自應限於公訴人起訴被告「業務侵占」之犯罪事實
    ，而不及於「偽造文書」及「詐欺」之犯罪事實，俾免存有
    訴外裁判之疑慮，先此敘明。
  (三)又公訴人將起訴範圍限縮於附表二所示之129 筆異常提領之
    款項後，原雖認被告共侵占該129 筆款項，惟其中如附表二
    所示編號14、15、21、24、110 、126 號等6 筆款項，嗣經
    被告及辯護人當庭提出質疑，並舉出卷附之轉帳傳票5 張為
    證（共6 筆帳款，轉帳傳票上均有李欣華、葉東維之簽名，
    見本院卷(三)第112 至115 頁），以證明被告確係經李欣華、
    葉東維同意，始領出各該款項，並用於公司之事實；而公訴
    人及告訴人見狀，始同意將上述6 筆款項自附表二中扣除，
    再次限縮為「123 筆款項」（見本院卷(三)第109 頁正背面，
    扣除後總金額為43,263,293元）；由此可見，附表二中雖列
    出共129 筆異常提領之款項，惟該等款項是否確係均遭被告
    挪用而侵占入己，仍待相當之積極證據資以證明，否則即不
    能排除「被告確有可能係因李欣華、葉東維同意始合法提領
    各該資金，並用於公司」之情形存在。就此，本院因認如附
    表三所示之8 筆款項（共273 萬元），已有相當之積極證據
    足認係被告侵占入己，乃對被告為有罪認定如前（詳如壹、
    有罪部分所述）；至其餘如附表二所示之115 筆款項（即上
    述123 筆扣除附表三所示之8 筆，總金額為40,533,293元）
    ，公訴人仍必須擔負實質之舉證責任，使本院「確信」被告
    就其餘115 筆款項亦屬侵占，否則倘公訴人所提出之證據，
    不足為被告有罪之積極證明，或其指出證明之方法，無法說
    服本院以形成被告有罪之心證，本院自應貫徹無罪推定原則
    ，為被告無罪之判決。
  (四)再查，告訴人雖陳稱：合作金庫取款條的部分（指上述123
    筆款項之取款憑條），是被告偽造印章，盜印伊的印章，可
    以去調閱取款條等語（見本院卷(二)第100 頁），惟此情為被
    告所否認，並以：都是由李欣華、葉東維開提款單讓伊去提
    領等語置辯。就此，公訴人固聲請本院調取上述123 筆款項
    之合作金庫取款憑條原本，並聲請將「李欣華之原留印鑑印
    文原本」與「該123 筆取款憑條原本」送內政部警政署刑事
    警察局鑑定比對二者是否相符（葉東維部分則未聲請鑑定，
    見本院卷(三)第125 頁），且告訴人並陳稱：(1)被告蓋用在取
    款憑條上那個印章與伊原始印章是不一樣的，可以肉眼分辨
    、(2)被告不可能持有伊的原留印鑑章、(3)若二者比對相符（
    即表示取款憑條上「李欣華」之印文為「李欣華之原留印鑑
    印文」），伊即不予追究等語（見本院卷(二)第100 頁背面、
    本院卷(三)第48、125 頁背面）；惟查，上開資料經本院向合
    作金庫商業銀行北苗栗分行調取，並送內政部警政署刑事警
    察局鑑定後，該局係函覆本院稱：「經檢視囑鑑資料，發現
    僅現有資料尚無法鑑驗... 」等語，此有合作金庫商業銀行
    北苗栗分行100 年10月25日合金北苗字第01005528164 號函
    、內政部警政署刑事警察局100 年11月29日刑鑑字第100014
    4990號函各1 份在卷可稽（見本院卷(三)第143 、150 頁、第
    151 頁證物袋內資料），由此可見，依公訴人所指出之上開
    證明方法，尚無法證明上述123 筆取款憑條上「李欣華」之
    印文，並非「李欣華之原留印鑑印文」，況依肉眼觀察，「
    李欣華之原留印鑑印文原本」與「該123 筆取款憑條原本上
    『李欣華』之印文」，二者又極為相似，是本件在無其他相
    當之積極證據可資佐證下，實無法遽認上述123 筆取款憑條
    上「李欣華」之印文確係被告取用「非李欣華印鑑章之另一
    印章」所蓋而來。就此而言，被告上開所辯，即非全不可採
    。據此，本院爰依卷內現存之證據，認定上述123 筆取款憑
    條上「李欣華」之印文，均為「李欣華之原留印鑑印文」，
    且上述123 筆款項各係被告因執行業務而自東鉅公司帳戶所
    提領，均屬被告合法持有之款項。
  (五)又上述123 筆款項中，如附表三所示之8 筆款項，因被告嗣
    於合法持有狀態繼續中，易持有為所有，將之侵占入己，故
    業經本院認定有罪如前（已如前述）；至其餘附表二所示之
    115 筆款項（即上述123 筆扣除附表三所示之8 筆），雖均
    係由被告自東鉅公司帳戶所提領（此為兩造所不爭執），然
    被告提領該等款項後，究否將之全數侵占入己？即仍待釐清
    。就此，得以證明此115 筆款項流向之關鍵證據即東鉅公司
    之「傳票」及「日記帳」等資料，迄至本案言詞辯論終結前
    ，公訴人及告訴人均始終未予提出，告訴人並陳稱：原始憑
    證應該會計（即被告）保管等語（見本院卷(三)第49頁），惟
    此情為被告所否認，辯護人並為被告辯稱：傳票及日記帳等
    資料均在告訴人手上，告訴人空口指訴被告侵占東鉅公司金
    錢，卻又拒將此等傳票提出，但自認對告訴人主張有利部分
    ，卻又偶而提出1 、2 張傳票以指控被告，顯有故入人於罪
    之嫌等語（見本院卷(三)第178 頁）。而參以告訴人於偵查中
    陳稱：556 號他卷第99頁之被告等侵占款項明細表第5 到8
    筆這4 筆的部分伊是從謝玉貞製作的現金傳票整理出來...
    等語（見433 號他卷第41頁），嗣於本院中亦陳稱：伊手中
    有傳票，但齊不齊全、完不完整，伊不知道等語（見本院卷
    (二)第137 頁背面），及告訴人所提出之「被告等侵占款項明
    細表」、多份傳票及日記帳等相關資料（見556 號他卷第56
    至88、99頁），可徵告訴人方面確實握有與本案相關之多份
    傳票及日記帳，並持之據以指控被告侵占。然而，嗣於本院
    中告訴人與被告對帳完畢後，告訴人即逐次限縮指控範圍於
    上述123 筆款項，並陳稱：此123 筆款項伊目前手上沒有原
    始憑證，也沒有轉帳傳票等語（見本院卷(三)第109 頁背面）
    ，可見經告訴人及被告對帳後，祇要存有傳票為證之部分，
    告訴人咸認被告並無侵占而悉數刪除，不予追究，且公訴人
    亦依告訴人之陳述逐次限縮起訴範圍於上述123 筆款項。至
    此，除附表三所示之8 筆款項業經本院認定有罪如前外，其
    餘附表二所示之115 筆款項（即上述123 筆扣除附表三所示
    之8 筆），可謂均無傳票或日記帳等資料可資佐證其流向。
    公訴人雖主張：依照舉證責任分配之原則，就該款項之流向
    ，應由被告負舉證責任等語（見本院卷(三)第49頁）；惟查，
    上述115 筆款項究否經被告侵占入己，此乃業務侵占罪之犯
    罪構成要件事實，依法檢察官自應就此負舉證責任，並指出
    證明之方法（刑事訴訟法第161 條第1 項參照），縱令傳票
    及日記帳等資料業已滅失，惟除非檢察官可提出證據資以證
    明該等資料確為被告所惡意湮滅外，此項證據滅失之舉證不
    利益，自應由檢察官承擔，而不應將此不利益歸於被告。是
    公訴人之上開主張，實難認有據。況且，被告於本院中亦已
    憑藉卷內所存之資料，於100 年6 月27日就上述115 筆款項
    流向，提出整理明細表、關於東鉅公司案之說明、合作金庫
    銀行存款往來對帳單、合作金庫銀行各類存款分戶交易明細
    表、合作金庫銀行支存客戶交易資料查詢單等相關資料（見
    本院卷(三)第54至98頁），用以說明該等款項之流用情形，被
    告並未將之侵占入己；然而，公訴人及告訴人迄至本案言詞
    辯論終結前，卻均未見對於被告所提之上開資料有何具體、
    詳細之反駁，亦未見公訴人提出上述115 筆款項有流向被告
    或其親友帳戶，或該等款項如何遭被告侵占入己、挪為他用
    之相關證據，則此部分公訴人顯未善盡其舉證責任，用以說
    服本院「確信」被告有「業務侵占」之事實存在，且公訴人
    僅以推測或擬制之詞，逕認上述115 筆款項全數均為被告所
    侵占，亦難謂無違證據裁判原則。
  (六)至公訴人於起訴書所舉：(1)證人李欣華及葉東維之證述；及
    (2)東鉅公司自97年1 月至98年2 月止，於合作金庫銀行活期
    存款帳戶0000-000-00000號，及合作金庫銀行之支票存款帳
    戶0000-000-00000-0帳號之交易明細表等證據；至多亦僅能
    證明上開115 筆款項確係被告自東鉅公司帳戶提領之事實，
    仍尚無法證明「被告提領上開115 筆款項後，確有侵占入己
    」之事實，是依上開說明，自不能以推測或擬制之方法，遽
    認上述115 筆款項全數均為被告所侵占，併此敘明。
五、綜上所述，本件公訴人據以起訴被告此部分業務侵占所憑之
    上開證據，及指出證明之方法，於為訴訟上之證明，尚不足
    以說服本院至可得「確信」其為真實而無合理懷疑存在之程
    度，故基於無罪推定之原則，自應為被告無罪之判決。
據上論斷，應依刑事訴訟法第299 條第1 項前段、第301 條第1
項，刑法第201 條第1 項、第336 條第2 項、第51條第5 款、第
205 條，判決如主文。
本案經檢察官林文中到庭執行職務。
中    華    民    國   100    年    12    月    29    日
                  刑事第一庭    審判長法  官   柳章峰
                                      法  官   許蓓雯
                                      法  官   林大為
以上正本證明與原本無異。
偽造有價證券、業務侵占有罪部分，得上訴；業務侵占無罪部分
，檢察官得上訴。如不服本判決應於收受判決後10日內向本院提
出上訴書狀，並應敘述具體理由。其未敘述上訴理由者，應於上
訴期間屆滿後20日內向本院補提理由書( 均須按他造當事人之人
數附繕本) 「切勿逕送上級法院」。告訴人或被害人如對本判決
不服者，應具備理由請求檢察官上訴，其上訴期間之計算係以檢
察官收受判決正本之日期為準。
                                      書記官   高雙全
中    華    民    國   100    年    12    月    29    日
附錄論罪科刑法條：
刑法第201條第1項
意圖供行使之用，而偽造、變造公債票、公司股票或其他有價證
券者，處3 年以上 10 年以下有期徒刑，得併科 3 千元以下罰
金。
刑法第336條第2項
對於業務上所持有之物，犯前條第 1 項之罪者，處 6 月以上
5 年以下有期徒刑，得併科 3 千元以下罰金。
附表一：被告謝玉貞偽造92張支票明細表。
附表二：東鉅公司銀行帳戶資金異常提領明細表。
附表三：被告謝玉貞業務侵占之款項明細表
┌──┬──────┬────┬─────┬──────────┬──────────┐
│編號│日期（民國）│摘要    │金額（新臺│卷內出處            │罪刑                │
│    │            │        │幣）      │                    │                    │
├──┼──────┼────┼─────┼──────────┼──────────┤
│1   │97年9月22日 │轉帳支出│400,000元 │本院卷(三)54頁編號23  │謝玉貞犯業務侵占罪，│
│    │            │        │          │（即附表二編號23）  │處有期徒刑玖月。    │
├──┼──────┼────┼─────┼──────────┼──────────┤
│2   │97年10月9日 │現金支出│550,000元 │本院卷(三)54頁編號31  │謝玉貞犯業務侵占罪，│
│    │            │        │          │（即附表二編號31）  │處有期徒刑拾月。    │
├──┼──────┼────┼─────┼──────────┼──────────┤
│3   │97年12月10日│現金支出│300,000元 │本院卷(三)56頁編號98  │謝玉貞犯業務侵占罪，│
│    │            │        │          │（即附表二編號98）  │處有期徒刑捌月。    │
├──┼──────┼────┼─────┼──────────┼──────────┤
│4   │97年12月17日│現金支出│130,000元 │本院卷(三)56頁編號107 │謝玉貞犯業務侵占罪，│
│    │            │        │          │（即附表二編號107 ）│處有期徒刑陸月。    │
├──┼──────┼────┼─────┼──────────┼──────────┤
│5   │97年12月19日│現金支出│320,000元 │本院卷(三)56頁編號109 │謝玉貞犯業務侵占罪，│
│    │            │        │          │（即附表二編號109 ）│處有期徒刑捌月。    │
├──┼──────┼────┼─────┼──────────┼──────────┤
│6   │97年12月30日│現金支出│300,000元 │本院卷(三)56頁編號112 │謝玉貞犯業務侵占罪，│
│    │            │        │          │（即附表二編號112 ）│處有期徒刑拾壹月。  │
├──┼──────┼────┼─────┼──────────┤                    │
│7   │97年12月30日│轉帳支出│500,000元 │本院卷(三)56頁編號113 │                    │
│    │            │        │          │（即附表二編號113 ）│                    │
├──┼──────┼────┼─────┼──────────┼──────────┤
│8   │98年1 月12日│現金支出│230,000元 │本院卷(三)56頁編號116 │謝玉貞犯業務侵占罪，│
│    │            │        │          │（即附表二編號116 ）│處有期徒刑柒月。    │
├──┴──────┴────┴─────┴──────────┼──────────┤
│總計：2,730,000元                                             │                    │
└───────────────────────────────┴──────────┘